臺灣新北地方法院行政訴訟判決
                                      108年度交字第600號
原      告  鐘昌志  
被      告  新北市政府交通事件裁決處
                      設新北市○○區○○路○段000號2樓
代  表  人  李忠台（處長）
                      住同上
訴訟代理人  劉帥雷律師
訴訟代理人  蔡承學律師

上列當事人間交通裁決事件，原告不服被告中華民國108年7月31
日新北裁催字第48-PB0000000號裁決，提起行政訴訟，本院判決
如下：
    主  文
一、原告之訴駁回。
二、訴訟費用新臺幣300元由原告負擔。
    事實及理由
壹、程序方面
一、原告係因不服被告依違反道路交通管理處罰條例（下稱道交
    處罰條例）第48條第1項第1款、第53條第2項、第63條第1項
    第1、3款規定所為之裁決，而提起行政訴訟撤銷之訴，經核
    屬於行政訴訟法第237條之1第1項第1款規定之交通裁決事件
    （道交處罰條例第8條第1項第1 款規定之範圍），自應依行
    政訴訟法第2編第3章規定之交通裁決事件訴訟程序。
二、依卷內兩造提出之證據資料，事證已甚明確，本院爰依同法
    第237條之7規定，不經言詞辯論，逕為判決。
貳、實體方面
一、爭訟概要：
    原告駕駛車牌號碼000-0000號普通重型機車（下稱系爭機車
    ），於民國108年4月14日13時2分，行經花蓮市○○路000號處
    時（下稱系爭地點），因有「紅燈右轉」及「一般道路轉彎
    未使用方向燈」之違規行為，經民眾於108年4月19日檢具違
    規影片提出檢舉，由花蓮縣警察局（下稱舉發單位）員警檢
    視違規影片後，認定違規屬實，依違反道交處罰條例第48條
    第1項第1款、第53條第2項規定，於108年5月6日填製第PB00
    00000 號舉發違反道路交通管理事件通知單（下稱舉發通知
    單）予以舉發，並於108 年5月8日合法送達原告。原告於10
    8 年6月3日提出申訴，經舉發單位查復舉發無誤，嗣經被告
    調查後，認定原告有上開違規行為，依道交處罰條例第48條
    第1項第1款、第53條第2項、第63條第1項第1、3款及裁罰基
    準規定，於108年7月31日製開新北裁催字第48-PB0000000號
    裁決書，分別裁處罰鍰新臺幣（下同）900 元並記違規點數
    1點、及600元並記違規點數3 點（下稱原處分）原告不服，
    因而提起交通裁決事件撤銷之訴。
二、原告主張要領及聲明：
  ㈠主張要領：
    ⒈號誌設置有瑕疵。
    ⒉原告認為自己是綠燈號誌下安全通行，不知行至停止線卻
      已變燈號，非故意。
    ⒊依道路交通安全規則第102條第1項第4 款之規定，右轉彎
      應距離交岔路口30至60公尺處開啟方向燈，原告已經於30
      公尺處開啟方向燈，又法未明文要求方向燈或手勢需要一
      直開啟至轉彎完成後才能關閉。
    ⒋原告有載一名乘客，在影片拍攝之前，原告有顯示右轉方
      向燈及乘客有手勢指揮要右轉，顯示的方向燈因為在影片
      未拍攝到的右側因為有停汽車，原告行駛在拍攝的汽車的
      後面，所以需要稍微往右轉，此時不小心又按到關掉方向
      燈。而過了停止線之後，習慣性就不會繼續比手勢。
  ㈡聲明：原處分撤銷。
三、被告答辯要領及聲明：
  ㈠答辯要領：
    ⒈道路交通安全規則第91條第1項第6款規定，變換車道時，
      應先顯示欲變換車道方向之燈光或手勢。按其立法意旨，
      目的在於要求駕駛人駕車要養成良好使用方向燈的習慣，
      如果行車需轉彎或變換車道時，應使用方向燈，以便周遭
      人車預知動向，如違反規定者，當依道路交通管理處罰條
      例第48條第1項第1 款規定論處，合先敘明。查原告於108
      年4月14日13時2 分，行經花蓮市○○路000號處，確有「轉
      彎未使用方向燈」之違規行為（檔案名稱「twgov_file_0
      00000000000000」之錄影畫面顯示時間2019/04/1413：02
      ），原處分於法核無違誤。本案原告竟以法未明文持續打
      方向燈至轉彎完成後才能關閉作為免罰之依據，惟課予駕
      駛人於轉彎前應先顯示之目的在於便於周遭人車預知動向
      ，縱如原告主張採證影片未錄得原告於30公尺前已開啟方
      向燈，然原告於即將進入路口前方向燈已然熄滅即逕行右
      轉，如此一來，後方人車必然無法預測原告車輛動線，並
      大幅增加交通事故發生之機率，是原告主張法未明文需要
      一直開啟至轉彎完成後才能關閉等語，洵非可採。
    ⒉另違規地點「花蓮市○○路000 號前」之號誌時相變換資料
      ，花蓮縣政府回復略以：「址案路口為2 時相，號誌周期
      為104秒，幹道綠燈時間為55秒、行人跑步綠燈時間為5秒
      、全紅時間為2 秒。支道綠燈時間為25秒、行人跑步綠燈
      時間為5秒、黃燈時間為5秒、全紅時間為 2秒。」是以，
      本案號誌設置並無疑義，已然甚明。
    ⒊原告既為合法考領機車駕駛執照之人，有機車車籍查詢資
      料及駕駛人基本資料為憑，其對上述規定應知之甚詳，並
      應確實遵守。是原告前揭所述，無非單方所執之詞，委無
      足取。
  ㈡聲明：原告之訴駁回。
四、爭點：
  ㈠原告於上開時、地，騎乘系爭機車，是否有闖紅燈右轉之違
    規行為事實？
  ㈡原告於上開時、地，騎乘系爭機車，是否有「一般道路轉彎
    未使用方向燈」之違規行為事實？
  ㈢系爭地點相關交通設置，是否設置有不當，如有，得否作為
    撤銷之依據？
  ㈣原告是否有故意或過失之責任？
五、本院的判斷：
  ㈠前提事實：爭訟概要所述之事實，除後開兩造之爭執點外，
    餘為兩造所不爭執，且有系爭舉發通知單、原處分書及送達
    證書、原告108年6月3日申訴資料、舉發單位108年6 月18日
    花警交字第1080029414號函108年9月12日花警交字第108005
    1538號函及附件（含行向示意圖、採證光碟所擷取之照片、
    現場之照片）、採證光碟、民眾檢舉資料（限閱）、機車車
    籍查詢資料及駕駛人基本資料等證據文件在卷可稽（見本院
    卷第51至89頁及證物袋），且經本院依職權一一審核無誤，
    事屬明確，堪認為真實。
  ㈡應適用的法令：
    ⒈道路交通安全規則第2條第1項第1 款規定：所謂汽車，係
      在道路上不依軌道或電力架線而以原動機行駛之車輛（包
      括機車）。同規則第91條第1項第1款規定：行車遇有轉向
      、減速暫停、讓車、倒車、變換車道等情況時所用之燈光
      及駕駛人之手勢，應依下列規定：一、右轉彎時，應先顯
      示車輛前後之右邊方向燈光，或由駕駛人表示左臂向上，
      手掌向右微曲之手勢。同規則第102條第1項第1、4款前段
      規定：汽車行駛至交岔路口，其行進、轉彎，應依下列規
      定：一、應遵守燈光號誌或交通指揮人員之指揮，遇有交
      通指揮人員指揮與燈光號誌並用時，以交通指揮人員之指
      揮為準。....四、右轉彎時，應距交岔路口三十公尺前顯
      示方向燈或手勢，換入外側車道、右轉車道或慢車道，駛
      至路口後再行右轉。但由慢車道右轉彎時應於距交岔路口
      三十至六十公尺處，換入慢車道。
    ⒉道交處罰條例第3條第8款規定：本條例用詞，定義如下：
      ....八、車輛：指非依軌道電力架設，而以原動機行駛之
      汽車（包括機車）、慢車及其他行駛於道路之動力車輛。
      同條例第48條第1項第1款規定：汽車駕駛人轉彎或變換車
      道時，有下列情形之一者，處新臺幣600元以上1,800元以
      下罰鍰：一、在轉彎或變換車道前，未使用方向燈或不注
      意來、往行人，或轉彎前未減速慢行。同條例第53條第1
      、2項規定：（第1 項）汽車駕駛人，行經有燈光號誌管
      制之交岔路口闖紅燈者，處1800元以上5400元以下罰鍰。
      （第2 項）前項紅燈右轉行為者，處新臺幣600元以上1,8
      00元以下罰鍰。同條例第63條第1 項第1、3款規定：汽車
      駕駛人有下列各款所列條款之一者，除依原條款處罰鍰外
      ，並予記點：一、..有..第48條...情形之一者，各記違
      規點數一點。...
      三、有...第53條...情形之一者，各記違規點數3點。
    ⒊違反道路交通管理事件統一裁罰基準及處理細則第1 條規
      定：「本細則依道路交通管理處罰條例第92條第4 項規定
      訂定之。」、第2 條第1、2項規定：「處理違反道路交通
      管理事件之程序及統一裁罰基準依本細則之規定辦理。」
      、「前項統一裁罰基準，如附件違反道路交通管理事件統
      一裁罰基準表....」
    ⒋依違規行為時點之違反道路交通管理事件統一裁罰基準表
      記載，機車之駕駛人違反道交處罰條例第48條第1項第1款
      規定，於期限內繳納或到案聽候裁決者，應處罰鍰900 元
      （並記違規點數1 點）。機車之駕駛人違反道交處罰條例
      第53條第2 項規定，於期限內繳納或到案聽候裁決者，應
      處罰鍰600元（並記違規點數3點）。核此規定，係基於母
      法之授權而為訂定，且就違反道路交通管理事件統一裁罰
      基準及處理細則附件所示統一裁罰基準表中有關道交處罰
      條例第48條1項第1款、第53條第2 項裁罰基準內容，並未
      牴觸母法，被告自得依此基準而為裁罰。
  ㈢原告於上開時、地，騎乘系爭機車，確有闖紅燈右轉之違規
    行為事實的認定：依被告提出之採證光碟內容，經當庭勘驗
    結果：「畫面為由一輛汽車內之錄影設備所錄影，畫面顯示
    之時間2019/04/1413：02，該汽車之行向為紅燈而在停等中
    ，而於播放秒數10至16秒期間，該汽車右側出現系爭機車，
    此時其行向仍為紅燈，但系爭機車逕為紅燈右轉，且系爭機
    車自出現在畫面時起（尚未逾其行向之停止線）至完成右轉
    時（即於播放秒數10至16秒期間），均未見系爭機車於右轉
    彎時，有顯示方向燈或手勢之情事。」等情（見本院卷第10
    3 頁）事屬明確，準此，原告所有系爭機車於上開時、地，
    確有闖紅燈右轉之違規行為事實，要堪認定。是原告否認有
    闖紅燈右轉等語，容與上開勘驗採證光碟內容明顯不符，自
    不可採。
  ㈣原告於上開時、地，騎乘系爭機車，確有「一般道路轉彎未
    使用方向燈」之違規行為事實的認定：依上開當庭勘驗被告
    提出之採證光碟內容之結果，系爭機車確有「一般道路轉彎
    未使用方向燈」違規行為之事實，事屬明確，可堪認定。至
    於系爭機車在上開播放畫面出現系爭機車之前，是否於轉彎
    前30公尺顯示方向燈及手勢之事實，未據原告確實舉證以實
    其說，尚乏證據足以證明。況縱令系爭機車在上開播放畫面
    出現系爭機車之前（即轉彎前30公尺處）確有顯示方向燈及
    手勢屬實，但依道路交通安全規則第102條第1項第4 款前段
    規定「右轉彎時，應距交岔路口三十公尺前顯示方向燈或手
    勢，換入外側車道、右轉車道或慢車道，駛至路口後再行右
    轉」及道交處罰條例第48條第1項第1款規定「在轉彎或變換
    車道前，未使用方向燈或不注意來、往行人，或轉彎前未減
    速慢行」以觀，汽車行駛至交岔路口轉彎之過程，均應顯示
    方向燈，俾讓其他用路人瞭解其動向，以採取適當之必要措
    施（交通部97年5月20日交路字第0970029748 號函參照）。
    準此，如前述勘驗內容，於系爭機車出現於畫面時（約在停
    止線左右）迄至完成右轉行為止（即於播放10至16秒期間）
    ，均未見系爭機車有顯示方向燈或手勢之事實，則系爭機車
    核仍該當違反道交處罰條例第48條第 1項第1 款規定機車駕
    駛人在轉彎前，未使用方向燈之構成要件事實。是原告否認
    有違反「一般道路轉彎未使用方向燈」違規行為或法未明文
    要求方向燈或手勢需要一直開啟至轉彎完成後才能關閉等語
    ，容有未洽，自不可採。
  ㈤系爭地點相關交通設置，不論是否有不當，均不得作為撤銷
    原處分之依據：
    ⒈按「本法所稱行政處分，係指行政機關就公法上具體事件
      所為之決定或其他公權力措施而對外直接發生法律效果之
      單方行政行為。前項決定或措施之相對人雖非特定，而依
      一般性特徵可得確定其範圍者，為一般處分，適用本法有
      關行政處分之規定。有關公物之設定、變更、廢止或其一
      般使用者，亦同。」、「書面之行政處分自送達相對人及
      已知之利害關係人起；書面以外之行政處分自以其他適當
      方法通知或使其知悉時起，依送達、通知或使知悉之內容
      對其發生效力。一般處分自公告日或刊登政府公報、新聞
      紙最後登載日起發生效力。但處分另訂不同日期者，從其
      規定。行政處分未經撤銷、廢止，或未因其他事由而失效
      者，其效力繼續存在。無效之行政處分自始不生效力。」
      、「行政處分有下列各款情形之一者，無效︰一、不能由
      書面處分中得知處分機關者。二、應以證書方式作成而未
      給予證書者。三、內容對任何人均屬不能實現者。四、所
      要求或許可之行為構成犯罪者。五、內容違背公共秩序、
      善良風俗者。六、未經授權而違背法規有關專屬管轄之規
      定或缺乏事務權限者。七、其他具有重大明顯之瑕疵者。
      」行政程序法第92條、第110條、第111條分別定有明文。
      上開道交處罰條例第48條第1項第1 款、第53條第1項、道
      路交通安全規則第91條第1項第1款、第102條第1項第1、4
      款規定與系爭地點所為設置之交通設施等，作為用路人之
      行止有所規制，課予用路人一定之作為義務，故係以「系
      爭地點」為其一般性特徵，因而得以確定規範對象範圍（
      即系爭地點之用路人）之一般處分（行政程序法第92條第
      2 項前段參照）。又行政處分一經作成，就其內容對相對
      人、利害關係人及原處分機關發生拘束之效力，此效力隨
      行政處分存續而存在，且應為所有人民，及對該行政處分
      不具撤銷權之國家機關（行政機關或法院）所承認及尊重
      ，並以之作為其本身行為及決定之基礎，此即所謂行政處
      分之構成要件效力。故人民以行政處分違法損害其權利，
      提起之撤銷訴訟，如其先決問題涉及另一行政處分是否合
      法，而該另一行政處分未經依法定程序予以撤銷、廢止，
      或因其他事由失效者，行政法院基於上述構成要件效力，
      應尊重該另一行政處分在法律上直接形成之效果，並將之
      納為自身裁判之基礎構成要件事實。
    ⒉原告雖主張：系爭地點之號誌設置有瑕疵等語，原告此部
      分之主張，容係就系爭地點設置之一般處分有所爭議（系
      爭地點之交通設置是否不當）。惟被告於法並無設置系爭
      地點相關交通一般處分之權責，其據以作成原處分之系爭
      地點設置之一般處分，既未經依法定程序予以撤銷、廢止
      ，或因其他事由失效，依上說明，本院於審理原告對原處
      分所提撤銷訴訟時，不能逕予否定上開設置之處分效力，
      而應以之為既成事實，審認原處分有無違法。是原告就系
      爭地點設置之一般處分效力，既未經依法定程序予以撤銷
      、廢止，或因其他事由失效，本院自應予尊重。原告於上
      開時、地，闖紅燈右轉之行為，依原告行為時具有一般處
      分效力，原告本即不得闖紅燈右轉之行為，自屬無涉。縱
      令系爭地點設置相關交通等一般處分，是否合法妥適，要
      係原告（用路人）是否另循正常程序，就系爭地點如何妥
      適設置，在具有一般處分效力系爭路段之設置，既未經撤
      銷、廢止或有失效之情事，原告自仍負有依該具有一般處
      分效力作為之義務。是原告此部分之主張，尚乏依據，自
      難為有利於原告之認定。
  ㈥原告具有過失責任的認定：
    ⒈按行政罰法第7條第1項規定：違反行政法上義務之行為非
      出於故意或過失者，不予處罰。是駕駛行為人不論故意或
      過失而違反相關交通規則，自應依道交處罰條例相關規定
      裁罰。
    ⒉原告為合法考領合格取得機車駕駛執照之人，有駕駛人基
      本資料在卷可為證明，原告對上述相關交通法規，應為知
      悉，不得諉為不知，並應確實遵守。依上開勘驗採證光碟
      內容以觀，明顯原告於紅燈時右轉及在「一般道路轉彎未
      使用方向燈」之違規行為，詎竟未停等及於轉彎時未使用
      方向燈，固乏積極證據證明原告具有故意；但其應注意上
      開規定，且能注意，依其當時之情節，亦無不能注意之事
      實，竟疏未注意而於紅燈時右轉及在「一般道路轉彎未使
      用方向燈」之行為，容亦具有過失，自難卸免過失之責任
      。是原告主張其無故意等語，縱令屬實，亦屬具有過失，
      自難卸免過失之責任，實無從為有利於原告之認定。
  ㈦綜上所述，原告於上開時、地，駕駛系爭機車行經有燈光號
    誌管制之交岔路口闖紅燈右轉及「一般道路轉彎未使用方向
    燈」的違規行為，核屬明確，要可認定。從而，被告依道交
    處罰條例第48條第1項第1款、第53條第2項、第63條第1項（
    第1、3款）及裁罰基準及處理細則規定，分別裁處如原處分
    所示，並無違誤。是原告訴請撤銷原處分，為無理由，應予
    駁回。
  ㈧本判決基礎已臻明確，兩造其餘攻擊防禦方法與訴訟資料，
    經本院審核後，認與本判決結果不生影響，且無調查之必要
    ，爰不再一一論述及為調查。
  ㈧第一審裁判費為300 元，依法應由敗訴之原告負擔，且係原
    告於起訴時繳納，爰確定第一審訴訟費用額如主文第2 項所
    示。
六、結論：原告之訴為無理由，依行政訴訟法第98條第1 項前段
    、第237條之8第1項，判決如主文。
中　　華　　民　　國　 108　　年　　11　　月　　29　　日
                  行政訴訟庭　法　官　李行一
上為正本係照原本作成。
如不服本判決，應於判決送達後20日內，向本院提出上訴狀並表
明上訴理由（原判決所違背之法令及其具體內容或依訴訟資料可
認為原判決有違背法令之具體事實），其未載明上訴理由者，應
於提出上訴後20日內向本院補提理由書（上訴狀及上訴理由書均
須按他造人數附繕本，如未按期補提上訴理由書，則逕予駁回上
訴），並應繳納上訴裁判費新臺幣750元。
中　　華　　民　　國　 108　　年　　11　　月　　29　　日
                              書記官　吳沁莉